【裁判字號】    94,交聲,451
【裁判日期】    950823
【裁判案由】    違反道路交通管理處罰條例聲明異議
【裁判全文】
臺灣桃園地方法院交通事件裁定     94年度交聲字第451號
異  議  人
即受處分人  甲○○
原處分機關  臺北市交通事件裁決所
上列異議人即受處分人因違反道路交通管理處罰條例案件，不服
臺北市交通事件裁決所中華民國94年7 月13日北市裁三字第裁22
-A00000000號及94年7 月26日北市裁三字第裁22-ZHA004832號違
反道路交通管理事件裁決書所為處分，聲明異議，本院裁定如下
：
    主  文
臺北市交通事件裁決所北市裁三字第裁22-A00000000號處分撤銷
。
前項撤銷部分，甲○○不罰。
臺北市交通事件裁決所北市裁三字第裁22-ZHA004832號處分撤銷
。
甲○○汽車駕駛人，汽車行駛於高速公路，而不遵守管制之規定
，處罰鍰新臺幣陸仟元，並記違規點數壹點。
    理  由
一、原處分意旨略以：異議人即受處分人甲○○所有之車號3C-6
    989 號自用小客車於93年8 月28日中午12時50分行經國道三
    號公路北上284.1 公里處，有超速行駛之違規行為，經內政
    部警政署國道公路警察局第八警察隊（下稱：第八警察隊）
    依法逕行舉發，爰依修正前道路交通管理處罰條例第33條第
    1 項裁處異議人罰鍰新臺幣6,000 元；異議人另於94年1 月
    11日晚間10時6 分行經臺北市○○路○ 段157 巷處，亦有超
    速行駛之違規行為，經臺北市政府警察局大安分局（下稱：
    大安分局）依法逕行舉發，爰依修正前道路交通管理處罰條
    例第40條之規定，裁處異議人罰鍰新臺幣2,400 元，並依同
    條例第63條第1 項規定記違規點數1 點。
二、聲明異議意旨略以：異議人未曾收受警局寄發之舉發違反道
    路交通管理事件通知單（下稱：舉發單），自無法依舉發單
    所載之期限到案接受裁罰，且車號3C-6989 號自用小客車因
    債務問題而由他人使用，超速行駛屬駕駛人之責任，不應處
    罰車主，為此聲明異議。
三、經查，原處分機關所為北市裁三字第裁22-A00000000號裁決
    書所指異議人之違規行為，經本院向大安分局查詢結果，該
    違規案件已逾檔案保存年限，亦未保留採證底片等情，有該
    分局95年5 月17日北市警安分交字第09531997300 號函1紙
    在卷可考，顯無證據足資證明異議人有上開裁決書所載之違
    規行為，是原處分機關逕對異議人裁罰，尚有未合，此部分
    異議人聲明異議為有理由，自應由本院撤銷原處分，另為異
    議人不罰之諭知。
四、按行為後法律或自治條例有變更者，適用行政機關最初裁處
    時之法律或自治條例；但裁處前之法律或自治條例有利於受
    處罰者，適用最有利於受處罰者之規定，行政罰法第5 條定
    有明文，本件依行政罰法第5 條規定，自應適用行政機關最
    初裁處時之法律，即95年7 月1 日公布修正施行前道路交通
    管理處罰條例之規定論處，先予敘明。
五、另按汽車駕駛人之違規行為，經以科學儀器取得證據，而當
    場不能或不宜攔截製單舉發者，得對汽車所有人逕行舉發處
    罰；汽車行駛於高速公路或設站管制之道路，而不遵管制之
    規定者，處汽車駕駛人新臺幣三千元以上六千元以下罰鍰；
    汽車駕駛人有第三十三條之情形者，除依原條款處罰鍰外，
    並予記違規點數一點；逕行舉發違反道路交通管理事件，經
    汽車所有人依舉發單之應到案日期前到案，並告知違規駕駛
    人姓名、身分證統一編號及住址者，處罰機關應即另行通知
    違規駕駛人到案依法處理；逾應到案日期，處罰機關應依本
    條例第85條第3 項規定處罰該汽車所有人，修正前道路交通
    管理處罰條例第7 條之2 第1 項第6 款、第33條第1 項、第
    63條第1 項第1 款、修正前違反道路交通管理事件通一裁罰
    基準及處理細則第24條分別定有明文。
六、經查，異議人甲○○所有之上開自用小客車於93年8 月28日
    中午12時50分行經國道三號北上284.1 公里處，違規超速行
    駛之違規事實，有舉發違規照片1 張在卷可稽，是該車之駕
    駛人確有前述違規事實，可以認定。異議人雖以前詞置辯，
    然查：
  (一)第八警察隊對異議人送達舉發單之地址為臺北市○○區○○
    路3 段99巷17弄45號5 樓之1 ，而依卷附異議人戶籍遷徙資
    料所示，異議人係於85年5 月1 日回國設籍於上開臺北市○
    ○區○○路之地址，直至94年7 月7 日始將戶籍遷移至臺北
    市○○○路○ 段80巷7 之5 號，另由卷附上開舉發單之寄存
    送達證書觀之，該舉發單之寄存送達日期為93年12月2 日，
    送達生效日即為93年12月13日，是該舉發單送達時異議人之
    戶籍確仍設在前揭臺北市○○區○○路之地址無訛。又異議
    人雖辯稱：其於93年12月份都住在日本云云，但依卷附異議
    人之入出境資料所示，異議人入、出境我國之次數極為頻繁
    ，且其於93年11月及12月份之入出境紀錄為：93年11月11日
    出境，同年月14日入境，同年月16日出境，同年月25 日 入
    境，同年12月6 日出境，同年12月9 日入境，同年12月24日
    出境，同年12月26日入境，同年12月27日出境，足見異議人
    所稱其於93年12月份都居住日本，顯係惡意欺瞞法院，不足
    採信。是參酌被告頻繁之入、出境紀錄可知被告仍有居住我
    國之事實，上開舉發單顯已合法送達於異議人甚明。
  (二)本件違規係以測速照相之科學儀器取得證據，屬當場不能攔
    截製單舉法之情形，而車號3C-6989 號自用小客車之所有人
    為異議人乙情，為異議人所自承，是依前開說明，第八警察
    隊自得對異議人逕行舉發處罰，且該隊之舉發單業已合法送
    達於異議人，有如前述，異議人既未依舉發單之應到案日期
    前到案，且未告知違規駕駛人姓名、身分證統一編號及住址
    ，第八警察隊自得依前開規定處罰汽車所有人。再者，第八
    警察隊之舉發單既於93年12月13日發生送達效力，是原處分
    機關裁處時，異議人顯逾越應到案期限30日以上，依修正前
    違反道路交通管理事件統一裁罰基準表之規定，其應裁處金
    額為新臺幣6,000 元無訛。
  (三)綜上所述，異議人之聲明異議雖無理由，然原處分機關僅依
    修正前道路交通管理處罰條例第33條第1 項之規定，以北市
    裁三字第裁22-ZHA004832號裁決書裁處異議人罰鍰新臺幣6,
    000 元，漏未依同條例第63條第1 項第1 款之規定記違規點
    數1 點，即有未合，自應由本院將原處分撤銷，另為裁定如
    主文第四項所示。
七、據上論斷，應依修正前道路交通管理處罰條例第7 條之2 第
    1 項第6 款、第33條第1 項、第63條第1 項第1 款，道路交
    通案件處理辦法第20條前段，裁定如主文。
中    華    民    國    95    年    8     月    23    日
                  交通法庭    法  官  魏于傑
以上正本證明與原本無異。
如不服本裁定，應於裁定送達後5 日內向本院提出抗告狀。
                              書記官  林怡君
中    華    民    國    95    年    8     月    30    日


司法院資訊處製作；財團法人民間司法改革基金會備份。
